【裁判字號】    88,訴緝,17
【裁判日期】    890124
【裁判案由】    違反毒品危害防制條例等
【裁判全文】
臺灣雲林地方法院刑事判決                          八十八年度訴緝字第一七號
    公  訴  人  臺灣雲林地方法院檢察署檢察官
    被      告  乙○○
    指定辯護人  本院公設辯護人  甲○○
右列被告因違反毒品危害防制條例等案件，經檢察官提起公訴（八十七年度偵字第一
七四九號），本院判決如左：
    主  文
乙○○意圖販賣而持有毒品，處有期徒刑拾年陸月，扣案之海洛因壹包（驗餘淨重參
拾陸點陸壹公克）沒收銷毀；其餘被訴部分無罪。
    事  實
一、乙○○前於民國（下同）八十二年間因違反槍砲彈藥刀械管制條例、違反麻醉藥
    品管理條例案件、煙毒案件，分經法院判處有期徒刑四月、六月及三年四月確定
    ，並經臺灣高等法院臺中分院裁定應執行有期徒刑四年（後假釋復經撤銷，現在
    監執行，均仍未執畢，未構成累犯），又於八十四年間因違反麻醉藥品管理條例
    案件，經臺灣彰化地方法院判處有期徒刑七月確定（後假釋復經撤銷，現在監執
    行，仍未執畢，未構成累犯），猶不知悔改，其於八十七年四月八日某時，以不
    詳方法取得毒品海洛因一包（毛重三十七點七公克，驗餘淨重三十六點六一公方
    克）並持有後，自八十七年四月九日某時起，因意圖販賣，於八十七年四月九日
    某時起，持有上開海洛因搭乘友人何清泉所駕駛之車牌號碼Ｖ二─０九五一號自
    用小客車，並將上開海洛因置於自用小客車之後座平台之面紙盒內。嗣於八十七
    年四月九日二十時許，在雲林縣虎尾鎮惠來里惠來二五三號前，為警查獲乙○○
    、沈全忠（現通緝中）、何清泉（業經本院對其意圖販賣而持有毒品部分判處無
    罪）三人，並在友人何清泉所駕駛之車牌號碼Ｖ二─０九五一號自用小客車之後
    座面紙盒內，扣得乙○○所有之海洛因一包（驗餘淨重三十六點六一公克）。
二、案經雲林縣警察局移送臺灣雲林地方法院檢察署檢察官偵查起訴。
    理  由
壹、有罪部分
一、訊據被告乙○○對右揭時地查獲之毒品海洛因係其持有之事實並不否認，惟矢口
    否認係基於意圖販賣而持有該包海洛因，辯稱：持有該包海洛因係供自己吸食所
    用云云。惟查，被告持有該毒品海洛因之事實，業據被告乙○○自承在卷，核與
    証人即同時地為警查獲之被告沈全忠、何清泉所述相符，被告沈全忠供稱：海洛
    因係乙○○的等語（八十七年四月十日警訊、四月三十日偵訊、本院八十七年度
    聲羈字第九三號八十七年四月三十日訊問），被告何清泉亦於偵訊及本院訊問時
    供稱：該查獲之海洛因一包係乙○○所持有，伊有看到乙○○放進後座之面紙盒
    內；伊未與乙○○、沈全忠共同持有上開物品等語，（八十七年四月十日警訊及
    同月三十日偵訊、本院八十七年度聲羈字第九三號八十七年四月三十日訊問、本
    院八十八年一月二十日、四月九日、七月二十一日訊問），再參以查獲扣案之海
    洛因一包係在被告乙○○所坐自用小客車後座處，該椅座背後平台處之面紙盒內
    所查獲，業據被告乙○○及被告何清泉陳明在卷，又查，扣案之海洛因一包經送
    法務部調查局鑑驗結果，確係海洛因無訛，驗餘合計淨重三十六點六一公克，亦
    有法務部調查局00000000號號鑑定通知書在卷可佐，是被告乙○○持有
    該包海洛因之事實已明；再查，查獲被告乙○○所持有之海洛因一包，驗餘淨重
    三十六點六一公克，數量甚巨，依一般常情，實務上可見施用海洛因遭查獲者，
    多僅持有零點一公克或數公克之微量，倘非有供販賣之意圖，應不致持有數量甚
    鉅之海洛因行走於公共道路，此絕非任意推測或擬制之詞，而係衡諸常情之認定
    ，且查，上開被告乙○○持有之海洛因，驗餘淨重三十六點六一公克，其純度為
    百分之八十四點六，純質淨重達三十點九七公克，其純度甚高，顯見被告乙○○
    並非向一般下游之海洛因持有者購入，又查，被告乙○○曾於偵訊自承於八十七
    年二月間至四月九日中午有吸食安非他命，但並未施用海洛因等語（八十七年四
    月十日偵訊），且被告乙○○於八十七年四月九日二十時許在雲林縣虎尾鎮惠來
    二五三號前為警查獲外，另曾於八十七年五月十二日二十三時三十分許，在彰化
    市○○路○段五五八號十三樓之彰友商務飯店為警查獲，該二次查獲後，經對被
    告乙○○採尿送驗結果，均僅有甲基安非他命陽性反應，並無海洛因陽性反應，
    有被告乙○○雲林縣衛生局煙毒尿液檢驗成績書、彰化縣衛生局煙毒尿液檢驗成
    績書及法務部調查局檢驗通知書在卷可佐，並據本院調閱臺灣彰化地方法院檢察
    署八十七年度偵字第三八０三、七二七九、九一七五號等卷宗核閱無訛，顯見被
    告乙○○於八十七年四月九日或前四日內，及八十七年五月十二日或前四日內並
    無施用海洛因之情形，則被告乙○○於八十七年四、五月間既未施用海洛因成癮
    甚明，則其於八十七年四月九日何須隨身攜帶數量甚鉅之海洛因行走於公共道路
    ？又被告乙○○於八十七年四月間，經濟情況並非寬裕，甚且不佳，然其購入之
    上開海洛因，總價高達十一萬元，亦為被告乙○○所自承在卷，被告乙○○並自
    稱其僅付五萬元，尚欠六萬元未付云云，則被告乙○○於經濟狀況不佳，且未施
    用海洛因成癮之情形下，竟乃持有價值高達十一萬元之海洛因行走於公共道路，
    顯非僅供自己吸用或單純持有，是被告乙○○於查獲時持有上開海洛因，應係基
    於販賣意圖甚明。至被告乙○○辯稱：其持有係供自己吸食之用云云，惟被告乙
    ○○持有上開海洛因，顯非供自己施用，已如前述，再參以本院詢問被告乙○○
    其吸食數量，則供稱：每二、三日約須施用達上千元的量，於八十七年四月八月
    、四月九日均有吸食云云，則衡諸一般施用毒品海洛因常情，該施用數量甚大，
    惟被告於八十七年四月九日、五月十二日查獲後，經採尿送驗結果，並未檢出海
    洛因陽性反應，已如前述，顯見被告並未成癮，再查海洛因物稀價昂，被告經濟
    既非寬裕，又非施用毒品成癮，實毋須持有大量海洛因行走於公共道路，是其所
    辯，顯係臨訟卸責之詞，尚非可採。事証明確，被告乙○○意圖販賣而持有海洛
    因犯行，堪予認定。
二、按行為後法律有變更者，適用裁判時之法律。但裁判前之法律有利於行為人者，
    適用最有利於行為人之法律，刑法第二條第一項定有明文。查毒品危害防制條例
    已於八十七年五月二十日經總統公布，於同年月二十二日起生效，依該條例第二
    條第二項第一款規定，將海洛因納入第一級毒品管理，並於該條例第五條第一項
    規定意圖販賣而持有第一級毒品者，處無期徒刑或十年以上有期徒刑，得併科新
    臺幣七百萬元以下罰金，與肅清煙毒條例第七條第一項規定，意圖販賣而持有毒
    品者，處無期徒刑或十年以上有期徒刑，得併科新台幣三十萬元以下罰金之規定
    ，二者為新舊法適用之比較，以舊法即肅清煙毒條例第七條第一項之規定，較有
    利於行為人，被告乙○○意圖販賣而持有海洛因之時點係在八十七年四月九日，
    即在毒品危害防制條例八十七年五月二十二日生效之前，行為後法律有變更，以
    舊法較有利於被告，已如前述，爰依刑法第二條第一項但書之規定，就被告乙○
    ○意圖販賣而持有海洛因犯行適用舊法即肅清煙毒條例第七條第一項之規定處斷
    。核被告乙○○所為，係犯肅清煙毒條例第七條第一項之意圖販賣而持有毒品罪
    ，公訴人認被告乙○○係犯毒品危害防制條例第五條第一項之意圖販賣而持有第
    一級毒品罪，顯未為新舊法之比較，而係有誤，尚有未洽，附此敘明。又公訴人
    雖認被告乙○○與被告何清泉、沈全忠就持有上開海洛因犯行，有犯意聯絡及行
    為分擔，均為共同正犯云云，惟查，查獲時雖有被告乙○○、何清泉、沈全忠三
    人在場，惟被告沈全忠、何清泉均否認上開海洛因為其等所持有，且否認係三人
    所共同持有，又被告乙○○、何清泉、沈全忠三人均否認就持有上開海洛因有犯
    意聯絡，是尚無証據証明被告乙○○、何清泉、沈全忠三人間就持有上開海洛因
    有犯意聯絡，自難因查獲時被告三人均係在場，遽而認定被告乙○○與被告何清
    泉、沈全忠三人間就持有上開海洛因犯行有犯意聯絡，均為共同正犯，附此敘明
    。又按，所謂販賣行為，並不以販入之後復行賣出為要件，祇要以營利為目的，
    購入或賣出，有一於此，其犯罪即為完成，最高法院二十五年非字第一二三號判
    例、六十七年台上字第二五００號判例、六十八年台上字第六０六號判例、六十
    九年台上字第一六七五號判例及六十六年一月二十四日六十六年度第一次刑庭庭
    推總會議決議可資參照，查本件既無証據証明被告乙○○係以營利為目的而購入
    海洛因，對被告乙○○購入海洛因之行為，即難以販賣罪論處，惟被告乙○○於
    購入海洛因後始起意意圖販賣而持有海洛因，其意圖販賣前而持有之低度行為，
    應為其意圖販賣而持有之高度行為所吸收，不另論罪。再按，刑法第七十九條之
    一第一項規定，二以上徒刑併執行者，第七十七條所定最低應執行之期間，合併
    計算之；同條第三項規定，依第一項規定合併計算執行期間而假釋者，前條第一
    項規定之期間，亦合併計算之，則在併合執行之情形，經許其假釋出獄者，其報
    請許可假釋所須最低應執行之期間，既合併計算；且假釋期間（即殘刑期間），
    亦合併計算之，其期間即無從區分。從而，不論假釋出獄前所執行之期間是否已
    逾其中任一罪之刑期，亦不論嗣後其假釋有無被撤銷，在假釋期間內，均應認為
    尚未執行完畢，其於執行逾其中任一罪之刑期後五年內之假釋期間，再犯有期徒
    刑以上之罪者，不應論以累犯，最高法院八十八年七月二十日八十八年第四次刑
    事庭會議紀錄可資參照；查被告乙○○前於八十二年間因違反槍砲彈藥刀械管制
    條例、違反麻醉藥品管理條例案件、煙毒案件，分經法院判處有期徒刑四月、六
    月及三年四月確定，並經臺灣高等法院臺中分院裁定應執行有期徒刑四年，其中
    違反槍砲彈藥刀械管制條例被判處有期徒刑四月部分，雖曾於八十三年六月二十
    日易科罰金執行，惟該案件因又與違反麻醉藥品管理條例及煙毒等案件，經法院
    裁定應執行有期徒刑四年，刑期原應自八十四年二月六日至八十七年十月五日止
    （臺灣彰化地方法院檢察署八十四年度執更字第一六六０號執行），後又因於八
    十四年間違反麻醉藥品管理條例案件，經臺灣彰化地方法院判處有期徒刑七月確
    定，經接續執行，刑期應自八十七年十月六日至八十八年五月五日止，上開案件
    經併合執行，於八十五年七月十八日假釋，後假釋經撤銷，現在監執行殘刑，有
    臺灣高等法院被告全國前案紀錄表、臺灣雲林地方法院檢察署刑案資料查註紀錄
    表在卷可佐，是其八十二年間違反槍砲彈藥刀械管制條例案件、違反麻醉藥品管
    理條例、煙毒案件及八十四年間違反麻醉藥品管理條例案件，依前揭最高法院八
    十八年第四次刑事庭會議決議同理，應認均仍未執行完畢，是被告乙○○於八十
    七年間再犯本件有期徒刑以上之本罪，自與刑法第四十七條累犯之要件未符，併
    此敘明。爰審酌被告乙○○犯罪之動機、目的、手段、品行、其持有海洛因之重
    量達三十六公克之巨，所生之危害非輕及犯罪後之態度等一切情狀，量處如主文
    所示之刑，以資懲儆。又扣案之海洛因一包（驗餘淨重三六點六一公克）為查獲
    之毒品，爰依肅清煙毒條例第十二條前段沒收銷毀。
貳、無罪部分
一、公訴意旨另認被告乙○○與被告何清泉、沈全忠基於意圖販賣之犯意聯絡，於八
    十七年四月九日二十時許，在雲林縣虎尾鎮惠來里二五三號前，共同持有第二級
    毒品安非他命二包（毛重分別為二十三點二及三十六點七公克，驗餘合計淨重五
    十六點九一公克），因認被告乙○○另涉犯意圖販賣而持有第二級毒品罪嫌云云
    。
二、按犯罪事實應依證據認定之，無證據不得推定其犯罪事實，刑事訴訟法第一百五
    十四條定有明文。如未能發現相當之證據，或證據不足以證明，自不能以推測或
    擬制之方法以為裁判之基礎。
三、經查，公訴人認被告乙○○涉犯意圖販賣而持有安非他命之犯行，無非被告乙○
    ○及何清泉、沈全忠三人之証詞互相推諉，及查獲上揭安非他命時，在場查獲之
    人有何清泉、沈全忠、乙○○三人，且查扣之安非他命二包（分別毛重二十三點
    二及三十六點七公克）經送法務部調查局鑑驗結果，確係安非他命無訛，驗餘淨
    重五十六點九一公克為據。訊據被告乙○○矢口否認有與被告沈全忠、何清泉二
    人共同持有上開安非他命二包之犯行，辯稱：伊不知安非他命何人所有，伊未與
    何清泉、沈全忠共同持有上開物品等語。經查：
（一）上開查獲之安非他命二包係分別在被告何清泉所駕駛其所有之車牌號碼Ｖ二─
      ０九五一號自用小客車之駕駛座踏板內層，扣得化學合成麻醉藥品安非他命一
      包（毛重二三點二公克），又在車內後座座椅下夾層內查獲安非他命一包（毛
      重三六點七公克），業據被告何清泉於警訊供述在卷，是上開二包安非他命並
      非在被告乙○○身上所查獲已明。
（二）再參諸被告沈全忠、乙○○、何清泉三人於警訊、偵訊及本院所為之証詞觀之
      ，被告何清泉、沈全忠均一再指証查扣之海洛因為被告乙○○所持有，已如前
      述（參見理由壹之一），另被告何清泉除指証海洛因為乙○○所持有外，另並
      指証扣案之安非他命為沈全忠所持有，被告沈全忠除指証海洛因為乙○○所持
      有外，另並指証扣案之安非他命為何清泉所持有，顯見被告何清泉、沈全忠互
      指對方有持有查扣之安非他命，惟均未指稱查扣之安非他命係被告乙○○所持
      有，倘其二人有迴護乙○○未持有安非他命之犯行，則應不至再指稱乙○○持
      有海洛因，是就安非他命之持有者為何人乙節，被告何清泉、沈全忠自無為迴
      護乙○○之必要，是被告乙○○辯稱：查獲之安非他命二包非其持有等語，尚
      非無據。
（三）又該查扣之二包安非他命應係被告何清泉所有之事實，亦據業據被告何清泉對
      於右揭時地持有上開駕駛座踏板之安非他命一包（毛重二三點二公克）之事供
      承在卷，且其於偵訊對訊問查獲之安非他命係何人所有時，曾供稱：安非他命
      是請沈全忠替我買的等語（八十七年四月三十日偵訊），復據查獲時在場之被
      告沈全忠、乙○○於警訊及偵訊指証查獲之安非他命係被告何清泉所持有，被
      告沈全忠於警訊供稱：安非他命是何清泉的，他們拿來要託我賣給不特定人的
      等語，並証稱：他們持安毒來找我販售，我還沒有答應等語（八十七年四月十
      日警訊），後於偵訊則對海洛因、安非他命係何人所有之事，供稱：何清泉說
      是他放置的，不是我的等語（八十七年四月十日偵訊），後又稱：安非他命二
      包都是何清泉的等語（八十七年四月三十日偵訊及八十七年四月三十日本院於
      八十七年度聲羈字第九十三號訊問）；被告乙○○對查獲毒品係何人所有乙節
      ，亦於警訊供稱：車是何清泉的；車上查獲之海洛因、安非他命均是何清泉的
      ；因八十七年四月九日十八時許，我和沈全忠有陪何清泉到彰化溪湖賣安非他
      命或海洛因二小包，及至永靖鄉去賣安非他命十包，販毒金額均由何清泉點交
      等語（八十七年四月十日警訊），後於偵訊則稱：查獲之海洛因、安非他命不
      是我的，我有看見開車的人（指何清泉）在拿，他拿的時候，均叫我們下車，
      不讓我們看等語（八十七年四月十日偵訊），被告乙○○後於本院坦承查獲之
      海洛因係其持有，是縱觀上揭証詞，被告乙○○雖就海洛因之持有事實於警偵
      訊為不實供述，然對安非他命之供述與被告沈全忠大致相符，再參以查獲時另
      並查獲海洛因一包，被告沈全忠另並証稱該海洛因係乙○○所持有（八十七年
      四月十日警訊、八十七年四月三十日偵訊），而非証稱海洛因係何清泉所持有
      ，是被告沈全忠、乙○○供述安非他命係被告何清泉所持有等情，應係可採，
      復參以該二包安非他命係在被告何清泉所駕駛之自用小客車內，駕駛座之踏板
      夾層及後座座椅下夾層內所查出，亦據被告何清泉於警訊所自承，又該扣案之
      安非他命二包，經送法務部調查局鑑驗結果，確係安非他命無訛，驗餘合計淨
      重五六點九一公克，亦有法務部調查局00000000號鑑驗通知書在卷可
      佐，事實已明；至被告何清泉先於警訊供稱：安非他命一包是沈全忠的，另一
      包不知是誰的云云（八十七年四月九日警訊），另於偵訊則供稱：查獲之安非
      他命是沈全忠的云云（八十七年四月十日偵訊），後又改口稱：Ｖ二─０九五
      一號車係向我岳母借的，車上查獲的安非他命是我叫沈全忠買的，二三點二公
      克那包是我的，三十六點七公克那包不知是誰的，我每包買一萬五千元或二萬
      元，不記得了，我和沈全忠共同出資去買的云云（八十七年四月三十日偵訊、
      八十七年四月三十日本院八十七年度聲羈字第九三號訊問），雖坦承毛重二三
      點二公克係其持有，惟又稱安非他命係與沈全忠共同出資購得，則倘係二人共
      同出資購得，何以其竟稱不知毛重三六點七公克之安非他命係何人持有？至本
      院始又改稱：一包係其所有供自己吸食之用，另一包是沈全忠的云云，其前後
      所辯不一，已有可疑，顯非可採（本院八十七年度訴字第四二四號判決亦同此
      認定），是被告乙○○辯稱：該安非他命二包非其持有等語，應堪採信。
（四）此外，復查無其他積極証據足資証明被告乙○○對上開安非他命二包有持有故
      意，或與持有上開安非他命之何清泉間有犯意聯絡，尚難因被告乙○○於查獲
      地點時亦在場，且因利害關係衝突之被告何清泉、沈全忠互相推諉之証詞，即
      遽認上開安非他命為被告乙○○所持有，或與被告何清泉、沈全忠間就意圖販
      賣而持有安非他命有犯意聯絡。是此部分証據不能証明，爰依前揭規定，為無
      罪之諭知。
據上論斷，應依刑事訴訟法第二百九十九條第一項前段、第三百零一條第一項、肅清
煙毒條例第七條第一項、第十二條前段、刑法第十一條前段、第二條第一項但書，判
決如主文。
本案經檢察官徐維嶽到庭執行職務。
中      華      民      國    八十九    年      一      月    二十四    日
                                    臺灣雲林地方法院刑事第二庭
                                        法  官  黃  家  慧
右正本證明與原本無異。
如不服本判決，應於判決送達後十日內，向本院提出上訴狀。（須附繕本）
                                        書記官  鄭  國  銘
中      華      民      國    八十九    年      一      月    二十四    日
肅清煙毒條例第七條第一項
意圖販賣而持有毒品或鴉片者，處無期徒刑或十年以上有期徒刑，得併科一萬元以下
罰金。


司法院資訊處製作；財團法人民間司法改革基金會備份。
